【裁判字號】    92,台上,1062
【裁判日期】    920522
【裁判案由】    清償借款
【裁判全文】
最高法院民事判決                              九十二年度台上字第一○六二號
    上  訴  人  甲○○
    訴訟代理人  戴國石律師
                蔡吉記律師
    被 上訴 人  保證責任屏東縣屏東市第二信用合作社
    法定代理人  葉明義
右當事人間請求清償借款事件，上訴人對於中華民國九十年八月三十一日台灣高等法
院高雄分院第二審更審判決（九十年度重上更(一)字第一二號），提起上訴，本院判決
如左：
    主  文
上訴駁回。
第三審訴訟費用，由上訴人負擔。
    理  由
本件被上訴人主張：上訴人邀第一審共同被告王忠正為連帶保證人，於民國八十二年
十二月七日向伊借款新台幣（下同）二千七百萬元，約定借款期間為八十二年十二月
七日起至八十七年十二月七日止，利息按年息百分之十點五計算，按月給付，遲延履
行時，除仍按上開利率計付利息外，其逾期六個月以內者，按原訂利率百分之十，逾
期超過六個月者，按原訂利率百分之二十計算違約金，如未按期履行則視為全部債務
到期（下稱系爭借款）。上訴人自八十四年六月七日起即未繳納利息，經被上訴人聲
請拍賣王正忠提供擔保之抵押物（坐落屏東市○○段一五○六地號、一五○七地號土
地及其上建物，下稱系爭抵押物）後，僅受償本金一千三百八十一萬九千二百五十六
元，及至八十六年二月二十五日止之利息四百八十七萬七千七百五十三元，合計一千
八百六十九萬七千零九元，尚積欠被上訴人本金一千三百十八萬零七百四十四元，及
自八十六年六月七日起至八十六年二月二十五日止之違約金八十三萬三千四百十二元
，合計一千四百零一萬四千一百五十六元，及本金自八十六年二月二十六日起算之利
息、違約金，爰依消費借貸及連帶保證之法律關係為請求等情，求為命上訴人應與王
正忠連帶給付一千四百零一萬四千一百五十六元，及其中一千三百十八萬零七百四十
四元，自八十六年二月二十六日起至清償日止，按年息百分之十點五計算之利息暨約
定違約金（第一審為被上訴人勝訴之判決，王正忠未聲明不服，已告確定）。
上訴人則以：系爭借款係王忠正冒用伊名義向被上訴人所借，伊已對王忠正提起偽造
文書刑事告訴。八十二年十二月三日伊由王忠正帶至被上訴人所屬建豐分社辦理開戶
及入社手續，該分社經理陳英俊指示，於入社申請書、業務往來申請書、授信約定書
、活期儲蓄存款印鑑卡上簽名，但並未蓋章，並不知簽立授信約定書係為借款之用。
且八十二年十二月七日被上訴人放款時，伊在台北市行醫看診，並未於系爭借據及取
款憑條上簽名及蓋章，被上訴人於當日將系爭借款撥入於建豐分社之0000000
0000000號帳戶，當日並由王忠正提領，伊均不知情，至八十四年十月間始知
悉。被上訴人所提如附表所示借款申請書、業務往來申請書、授信約定書、活期儲蓄
存款印鑑卡、借據、取款憑條上之印文均非伊所有印章之印文，伊所使用之印鑑章係
附表所示編號8.之印章，系爭借款申請書及借據上之簽名，亦非伊所為，系爭借款與
伊無關，被上訴人無權請求伊清償等語，資為抗辯。
原審以：被上訴人主張之前開事實，業據其提出借款申請書、入社申請書、業務往來
申請書、授信約定書、活期儲蓄存款印鑑卡、借據、取款憑條、支出傳票、收入傳票
、台灣屏東地方法院執行處八十五年度民執字第一七七七號強制執行金額計算書分配
表等為證，上訴人承認入社申請書、業務往來申請書、授信約定書、活期儲蓄存款印
鑑卡上之簽名係其所為；對於系爭借款尚有前開數額未清償，亦不爭執。惟以前開情
詞為辯，惟：(一)系爭借款申請書上申請人欄、業務往來申請書上立約印鑑欄、借據上
借款人欄、授信約定書上立約定書人留存印鑑處欄之上訴人印文，與上訴人設於被上
訴人處活期儲蓄存款印鑑卡上之印文，均相同，為兩造不爭之事實；而業務往來申請
書、授信約定書、活期儲蓄存款印鑑卡上之簽名，係上訴人所為；王忠正陳稱：伊與
上訴人及其妻均是好友，上訴人及其妻係經伊介紹認識而結婚，伊借用上訴人之名義
向被上訴人借款，有經上訴人同意，原判決附表編號1.借款申請書上「甲○○」之簽
章係其所為，八十二年十二月三日伊帶上訴人去被上訴人所屬建豐分社辦理入社及貸
款手續時，該分社經理陳英俊有指揮其職員謝賢霖等人辦理對保手續，八十二年十二
月七日借據上之「甲○○」之簽章亦係其所為，當日被上訴人放款時，將系爭借款撥
入上訴人設於被上訴人所屬建豐分社之活期儲蓄存款00000000000000
號帳戶，伊於當日辦理提領後數日，有將上訴人之印章（如原判決附表編號1.、3.至
7.所示之印章）及上開活期儲蓄存款存摺交還上訴人云云。證人謝賢霖即系爭放款承
辦人證稱：授信約定書上留存印鑑處欄上之印文，係上訴人於八十二年十二月三日對
保時在伊面前所蓋云云。上訴人亦自承王忠正係伊夫妻之好友，八十二年十二月三日
係王忠正帶伊至被上訴人建豐分社辦理簽寫入社申請書、業務往來申請書、授信約定
書、活期儲蓄存款印鑑卡等手續，嗣於八十二年十二月二十日由王忠正交回上開活期
儲蓄存款存摺予伊等情。查該存摺除開戶存款一千元外，尚有八十二年十二月七日存
、提款二千七百萬元之記載，有上訴人提出之該存摺附卷可稽。又系爭借款之利息均
由王忠正支付，系爭抵押物亦係王忠正提供，為兩造所不爭；綜上以觀，堪認系爭借
款係上訴人借貸供王忠正使用，兩造有借貸之合意及授受借款之事實。至系爭抵押物
係王忠正提供、系爭借款由王忠正繳納利息，均不影響兩造間借貸契約之成立。(二)上
訴人本身為執業醫生，而授信約定書之簽訂，係金融機關於貸款人借貸之請求後，要
求借款人、保證人親自至銀行核對借款人、保證人身分之程序，只須對保無誤，即可
準備為貸款之核放，上訴人所謂其不知該授信約定書之用途及未查看內容，即在授信
約定書上簽名云云，顯與常情有違；至上訴人辯稱：伊於八十二年十二月二十日自王
忠正取回上開存摺後，並未查閱內容，至八十四年十月間始知悉該存摺有上開二千七
百萬元存、提款之記載云云，亦悖經驗法則，均不足採。(三)系爭借款既係上訴人向被
上訴人借款供王忠正使用，則系爭借款申請書及借據上之簽名雖非上訴人所親為，亦
不影響系爭借款契約之成立，上訴人辯稱系爭借款申請書及借據上之簽名非伊所為，
八十二年十二月七日被上訴人放款當日，伊在台北市行醫看診，並未於系爭借據及取
款憑條上簽名及蓋章，不成立借貸契約云云，亦不足採。從而被上訴人依約請求上訴
人償還借款及約定利息、違約金，於法有據等詞，因而維持第一審所為上訴人敗訴之
判決，駁回其上訴。經核並無違誤。上訴意旨，猶就原審取捨證據、認定事實之職權
行使，指摘原判決為不當，求予廢棄，非有理由。
據上論結，本件上訴為無理由。依民事訴訟法第四百八十一條、第四百四十九條第一
項、第七十八條，判決如主文。
中      華      民      國    九十二    年      五      月    二十二    日
                              最高法院民事第六庭
                                  審判長法官  吳  正  一
                                        法官  劉  福  來
                                        法官  鄭  玉  山
                                        法官  黃  義  豐
                                        法官  朱  建  男
      右正本證明與原本無異
                                              書  記  官
中      華      民      國    九十二    年      六      月     十一     日
                                                                       Ｋ


司法院資訊處製作；財團法人民間司法改革基金會備份。
